【裁判字號】    97,易,4321
【裁判日期】    971219
【裁判案由】    詐欺
【裁判全文】
臺灣臺中地方法院刑事判決              97年度易字第4321號
公  訴  人  臺灣臺中地方法院檢察署檢察官
被      告  丙○○
上列被告因詐欺案件，經檢察官提起公訴（97年度偵字第18068
號），及移送併辦（97年度偵字第23619 號）本院判決如下：
    主      文
丙○○幫助意圖為自己不法之所有，以詐術使人將本人之物交付
，處有期徒刑參月，如易科罰金，以新臺幣壹仟元折算壹日。
    犯 罪 事 實
一、丙○○在可預見其將自己所申辦之金融帳戶提供予真實姓名
    年籍不詳之成年人後，該成年人及其所屬詐欺集團成年成員
    將可能藉由蒐集所得之帳戶，遂行詐欺取財犯罪之目的，而
    其發生並不違背自己本意之情況下，基於幫助他人犯詐欺取
    財罪之不確定故意，於民國97年6月10日下午2時許，在臺中
    市○○路靠近中港路附近，將其所有臺灣銀行健行分行帳號
    000000000000號帳戶之存摺、提款卡交予姓名年籍均不詳之
    成年男子，並於當日晚間告知該男子上開提款卡密碼，容任
    該男子作為詐欺取財之工具，而以此方式幫助該男子所屬詐
    欺集團使用前開金融帳戶詐騙他人匯款之用。嗣該姓名年籍
    不詳之成年男子所屬之詐欺集團成員取得上開銀行帳戶存摺
    、提款卡及密碼後，即與其所屬之詐欺取財集團成年成員，
    共同基於意圖為自己不法所有之犯意聯絡，於97年6月12日
    下午3時10分許前之某時，推由自稱「趙傑之」成年成員（
    按該男子於同年5月10日與乙○○在MSN上認識），以MSN 向
    乙○○佯稱其為香港賽馬協會人員，有投資管道可獲利云云
    ，使乙○○誤信為真，而按其指示於97年6月12日下午3時10
    分許，前往花蓮縣吉安鄉○○路169號之中國信託商業銀行
    吉安分行，匯款新臺幣（下同）20,000元至前開丙○○銀行
    帳戶內，該詐欺取財集團成員旋即提領一空。嗣因乙○○察
    覺有異，而報警循線查悉上情。
二、案經臺中市警察局第一分局報請臺灣臺中地方法院檢察署檢
    察官偵查起訴及移送併辦。
    理  由
一、按被告以外之人於審判外之陳述，雖不符刑事訴訟法第159
    條之1 至第159 條之4 規定，而經當事人於審判程序同意作
    為證據，法院審酌該言詞陳述或書面陳述作成時之情況，認
    為適當者，亦得為證據；當事人、代理人或辯護人於法院調
    查證據時，知有該法第159 條第1 項不得為證據之情形，而
    未於言詞辯論終結前聲明異議者，視為有前項之同意，該法
    第159 條之5 已明揭其旨。本件所引事證，檢察官及被告丙
    ○○均無異議作為證據，本院審酌其作成之情況，未見有何
    不適當之情形，是得為證據，合先敘明。
二、訊據被告丙○○固坦承有於上揭時、地將其所申辦之上開銀
    行帳戶存摺、提款卡及密碼，提供予姓名年籍均不詳之成年
    男子使用，惟矢口否認有何幫助詐欺取財之犯意，辯稱：伊
    是依聯合報刊登之廣告應徵匯款收錢之工作，該不知姓名之
    成年男子要伊將所收到錢匯到帳戶給他，並要求伊提供銀行
    存摺、提款卡看看是否可以使用，伊交付上開銀行帳戶存摺
    、提款卡後，該男子於當日晚上撥打電話向伊詢問提款卡密
    碼，並要求伊再開一個帳戶，還說一、二天後會通知伊上班
    ，伊就將提款卡密碼告知對方，伊不知該男子會拿帳戶去詐
    欺取財，伊並無幫助詐欺取財之犯意云云。經查：
  (一)被告所交付予姓名年籍不詳之成年男子之上開銀行帳戶，確
    為其本人親自所開立之帳戶，且被害人乙○○於上揭時間遭
    詐欺取財集團詐騙，而於97年6 月12日下午3 時10分許，將
    20 ,000 元款項匯入被告上開銀行帳戶乙節，業經證人即被
    害人乙○○於警詢中證述甚詳（見警卷第6 至7 頁），並有
    被害人之匯款單、內政部警政署反詐騙案件紀錄表、花蓮縣
    警察局吉安分局仁里派出所受理詐騙帳戶通報警示詐騙電話
    簡便格式表、受理各類案件紀錄表、受理刑事案件報案三聯
    單，及被告上開銀行帳戶之開戶身分證影本、員工在職證明
    書、開戶查驗單、客戶歷史交易清單各1 份在卷可稽（見臺
    中市警局卷第9 至24頁），堪認被告上開帳戶確遭不詳之詐
    欺取財集團使用於詐欺取財無疑。
  (二)被告雖以前詞置辯，然查被告所辯其看聯合報之分類廣告應
    徵匯款收錢之工作，迄未提出相關報紙或證據供本院查證，
    其所辯是否屬實，已非無疑。且被告於97年6 月23日警詢中
    供稱：交給對方帳戶存摺、提款卡等物，係要做薪資匯款使
    用云云（見臺中市警局卷第5 頁）；於97年8 月12日警詢時
    供稱：伊不知道對方的真實身分，對方要伊提供存摺及提款
    卡供核對資料並檢查可否使用，並要伊等候通知，伊不知道
    應徵的工作項目云云（見花蓮縣警局吉安分局警卷第4 頁）
    ；於偵查中陳稱：伊是看報紙找工作，才將帳戶交給對方核
    對資料，對方沒有說是什麼工作，只叫伊等候通知云云（見
    偵查卷第6 頁）；核與本院審理中辯稱係應徵收錢匯款之工
    作，交付上開銀行帳戶是要匯款使用云云，並不相符，足見
    被告辯稱係為找工作而交付上開銀行存摺、提款卡及密碼，
    已難憑信。
  (三)又衡諸現今社會應徵正當工作者，多半只需提供證件供雇主
    確認其身分即足，如公司或機關對於員工薪資之發放採取轉
    帳方式，亦多半於確定僱用後方要求應徵者提供，斷無可能
    於尚未確認是否僱用之際，即要求應徵者先行提供存摺甚者
    提供提款卡或告知密碼，其理至明。而觀之被告所稱本件應
    徵方式，係見報紙廣告而以電話聯絡，並約在臺中市○○路
    靠近中港路附近交付存摺、提款卡給對方，此與被告先前確
    定受雇於臺灣網科技股份有限公司後，方由該公司出具員工
    在職證明書交予被告申辦本案上開銀行帳戶，並由被告持有
    上開銀行帳戶存摺、提款卡等資料，做為薪資轉帳之用（見
    前述警卷開戶資料）等情，大不相同，而被告已年滿19歲，
    並有於加油站、網咖及工廠工作之經驗，則被告豈有在僱用
    人、工作地點及是否被錄用等情均不明之情況下，率爾交付
    不詳姓名年籍成年人上開銀行帳戶資料，復未留下任何可資
    識別或聯絡之方式之理。況倘該不詳姓名之成年男子若欲雇
    用被告從事收款匯款工作，則該男子為避免被告擅自領取或
    侵占所收取之款項，自可請被告於收取款項後，存該不詳姓
    名成年男子個人或其所屬公司之帳戶即可，何需大費周章，
    要求被告存入自己之帳戶，再轉帳匯入其他帳戶給該不詳姓
    名成年男子之理。益徵被告前開所辯，要屬杜撰之詞，不足
    採信。
  (四)再者，金融帳戶為個人理財之工具，申請開設金融帳戶並無
    任何特殊之限制，一般民眾皆能自由申請開戶，並得同時在
    不同金融機構申請多數存款帳戶使用，乃眾所周知之事實，
    依一般人之社會生活經驗，倘係合法收入，本可自行向金融
    行庫開戶使用，更無向他人蒐購帳戶之必要。苟見不以自己
    名義申請開戶，反向他人收取或蒐購金融機構帳戶使用，衡
    情應能懷疑其目的在於詐取他人財物之非法用途。參以近來
    詐欺集團使用他人帳戶作為指示被害人匯款工具之犯罪類型
    層出不窮，並廣經媒體披載，凡對社會動態非全然不予關注
    者均能知曉，而被告於案發時，已年滿19歲，具一般智識程
    度及社會經驗，對於上開各情，自有認識，竟仍將上開帳戶
    存摺及提款卡（含密碼）等物提供予不詳姓名成年男子，足
    見其主觀上顯具有縱該取得帳戶之人或其共犯以之為詐欺取
    財工具，亦不違背其本意之幫助詐欺取財之不確定故意甚明
    。再依詐騙集團等取得他人帳戶之目的，係為從他人帳戶中
    將款領走，而不被查覺或受到阻止，若非其有十足把握，帳
    戶之所有人將不會掛失止付或變更密碼，其不會要求被害人
    將款匯入該帳戶。則依被告自承其於提供上開銀行帳戶資料
    一、二天後，即發現不對勁等語，卻未立即報警處理或到銀
    行查證等情觀之，益徵被告對於不詳姓名成年男子所屬詐欺
    集團實施詐欺犯行已有預見，其對於該集團利用帳戶向人詐
    取財物，並無違背其本意，其仍將帳戶交付，是被告係基於
    幫助犯罪之不確定故意，而有幫助詐欺取財之犯行至明。
  (五)綜上所述，本件事證已臻明確，被告所辯顯係脫卸之詞，不
    足採信，其犯行應堪認定。
三、按刑法上之幫助犯，係對於犯罪與正犯有共同之認識，而以
    幫助之意思，對於正犯資以助力，而未參與實施犯罪之行為
    者而言，最高法院著有75年度臺上字第1509號、84年度臺上
    字第5998號及88年度臺上字第1270號判決意旨可供參照。是
    以，如未參與實施犯罪構成要件之行為，且係出於幫助之意
    思提供助力，即屬幫助犯，而非共同正犯。本件被告提供上
    開銀行帳戶之存摺、提款卡及密碼予不詳姓名年籍之成年男
    子所屬之詐騙集團使用，使某詐騙集團成員得基於詐欺取財
    之犯意而向被害人乙○○詐取財物，遂行其詐欺取財之犯行
    ，是被告所為，係對於詐騙集團成員遂行詐欺取財犯行，資
    以助力，揆諸上開判決意旨，自應成立幫助詐欺取財罪。核
    被告丙○○所為，係犯刑法第30條第1項、刑法第339條第1
    項幫助詐欺取財罪，爰依刑法第30條第2項規定，按正犯之
    刑減輕之。又檢察官移送併辦部分與本案係屬同一事實（被
    害人同為乙○○），本院自應併予審理。審酌被告將銀行帳
    戶存摺、提款卡及密碼交付他人使用，助長他人犯罪，增加
    被害人尋求救濟及治安機關查緝犯罪之困難，危害被害人財
    產安全及社會治安，兼衡被告素行、犯罪手段、對被害人財
    產所生危害程度，及其犯後否認犯行，毫無悔意之態度等一
    切情狀，量處如主文所示之刑，並斟酌本件犯罪情節之輕重
    ，及被告之資力、智識程度等情（參本院卷第81頁），諭知
    以新臺幣1,000元折算1日之易科罰金折算標準，以資懲儆。
據上論結，應依刑事訴訟法第第299條第1項前段，刑法第339 條
第1項、第30條第1項、第2項、第41條第1項前段，刑法施行法第
1條之1第1項、第2項前段，判決如主文。
本案經檢察官甲○○到庭執行職務。
中    華    民    國    97    年    12    月    19    日
              刑事刑十七庭審判長法  官  江奇峰
                                法  官  郭書豪
                                法  官  廖純卿
以上正本證明與原本無異。
如不服本判決應於收受判決後10日內向本院提出上訴書狀，並應
敘述具體理由；其未敘述上訴理由者，應於上訴期間屆滿後20日
內向本院補提理由書（均須按他造當事人之人數附繕本）「切勿
逕送上級法院」。
                                書記官  童秉三
中    華    民    國    97    年    12    月    19    日
附錄本案論罪法條全文：
中華民國刑法第339條
（普通詐欺罪）
意圖為自己或第三人不法之所有，以詐術使人將本人或第三人之
物交付者，處5年以下有期徒刑、拘役或科或併科1千元以下罰金
。
以前項方法得財產上不法之利益或使第三人得之者，亦同。
前二項之未遂犯罰之。


司法院資訊處製作；財團法人民間司法改革基金會備份。
